---
title: "Skupljanje podataka za EW-NBS"
output:
  html_notebook: 
    toc: yes
  html_document: default
---

<body style="font-family:times;text-align:justify" >

<h3 style="color:red;">Univariate analiza malihih preduzeća (nastavak)</h3>

Potrebno je pre svega razdvojiti uzorak na validacioni i estimacioni. U nacelu pravilo je da se uzorak deli na 70:30 na stranu estimacije,i u slucaju malih preduzeca to cemo i koristiti.
Pa, pocnimo.
```{r}
#izracunam broj redova
broj.red.small<-nrow(small)
broj.difolta.small<-sum(as.numeric(small$default.y==1))
procenat.difolta<-broj.difolta.small/broj.red.small
```


```{r}
set.seed(45)
#zbog reprodukcije
sample.small <-
sample(broj.red.small, size = round(0.75 * broj.red.small, 0))
small.training <- small[sample.small, ]
small.test <- small[-sample.small, ]
```


####**Testiranje radne hipoteze, diskriminativnosti, korelacione matrice**  

Jos jednom cemo pregledati varijable:

```{r}
#rpivotTable(lrge.training)
summary_table.small<-t(sapply(small.training[,11:43],my.summary,arg=T))
tr_summary_table.small<-t(summary_table.small)

formatRound(
            datatable(
                      summary_table.small,caption = "Tabela 3.:Sumarni prikaz",
                      filter = 'none'
                      ),
            columns = colnames(summary_table.small)
           )
```

Generalna preporuka je da se radna hipoteza testira pre tretmana nedostajućih vrednosti budući da će se nedostajuće vrednosti popunjavati uslovno od stanja solventnosti duznika. Samim tim ovde cemo kao prvi vid selekcije ispitati radnu hipotezu kako kontinualnih tako i kategorickih varijabli. Počećemo sa kontinualnim[^3] i analizu raditi u paru sa proverom diskriminativnosti varijabli. Još u Tabeli 3 vidimo velika odstupanja srednje vrednosti od medijane i trimovanog proseka, buduci da je prosek kao mera centralne tendencije osetljiva na autlajere odlucujemo se da posmatramo medijanu i trimovan prosek, samim tim mogucnost *t testa* otpada. Dalje, sledeci preporuke iz literature ovaj deo analize osloniti na posmatranje box plotova i bice dopunjen diskriminativnom analizom AUROC-a. Pri testiranju korelacija prag selekcije postavljamo na 0.5 i od dve biramo onu varijablu koja ima vecu diskriminacionu moc. 

Kod kategorickih varijabli posmatracemo tabele frekvencija tamo gde to bude imalo smisla i sprovesti Chi-squared test. Ovom prilikom potrebno je i pregrupisati ove varijable tako da budu zadovoljeni kriterijumi: 

*   broj *difolta* po kategoriji kategoricke varijable mora biti minimum 5
*   ukupan broj duznika po kategoriji kategoricke varijable mora biti veci od sto
*   pravilo 1 u 10, za svakih 10 difolta možemo dodati jednu objašnjavajuću, ovo pravilo nam sluzi samo kao vodilja
*   *default rate* mora biti statisticki razlicit od *default rate*-a ukupnog uzorka, inace se vrsi pregrupacija
*   iako cemo ispitati hipotezu sagledavanjem tabela frekvencija, poslednju rec ce nam dati sami model i njegove *p* vrednosti, odnosno *likelihood ratio* test   

Prvo pregledajmo samu distribuciju jos jednom, mada su neke stvari vec jasne iz Tabele 3 hajde ipak da pogledamo.  
Prvo kreiramo funkciju za plotiranje: qq plota, box plota, poredjenja gustina verovatnoce (kernela empiriskih distribucija verovatnoce) i konacno za proveru diskriminacije ROC krive.
```{r}
#delimo uzorak na kontinualne i kategoricke
small.training.continualne<-small.training[,c(7,6,11,13:43)]
small.training.kategoricke<-small.training[,c(7,8,9,10,12)]

small.test.continualne<-small.test[,c(7,6,11,13:43)]
small.test.kategoricke<-small.test[,c(7,8,9,10,12)]

```

####Krećemo sa opisom svake varijable ponaosob:
##Neprekidne promenljive:
####Udeo ispravke u ukupnim kreditima  
______________________

```{r,fig.width=16,fig.height=3}
#definisem funkciju za plotovanje
source("ploting.R")
ploting(small.training,6,7)

```


*   Radna hipoteza-nismo postavili radnu hipotezu za ovu varijablu
*   Diskriminativnost - postoji na 95% sigurnosti 
*   autlajeri - naravno ima ih ima
*   normalnost - ma da...
 
  
####Broj zaposlenih  
____________
```{r,fig.width=16,fig.height=3}
#definisem funkciju za plotovanje

ploting(small.training,11,7)

```
*   Radna hipoteza-nismo postavili radnu hipotezu za ovu varijablu
*   Diskriminativnost - ima je 
*   autlajeri - naravno ima ih
*   normalnost - ma da...

####Rigorozni racio redukovane (monetarne) likvidnosti  
____________
```{r,fig.width=16,fig.height=3}
#definisem funkciju za plotovanje

ploting(small.training,13,7)

```
*   Radna hipoteza-zadovoljena, veci difolt kod manjih vrednosti
*   Diskriminativnost - ima na 95% znacajnosti 
*   autlajeri - naravno ima ih
*   normalnost - ma da...  

####Racio novcane likvidnosti (Cash_ratio)  
______________
```{r,fig.width=18,fig.height=3}
#definisem funkciju za plotovanje

ploting(small.training,14,7)

```
*   Radna hipoteza-zadovoljena, veci difolt kod manjih vrednosti
*   Diskriminativnost - ima na 95% znacajnosti
*   autlajeri - naravno ima ih
*   normalnost - ma da...  

####Opsti racio likvidnosti  
___________
```{r,fig.width=18,fig.height=3}
#definisem funkciju za plotovanje

ploting(small.training,15,7)

```
*   Radna hipoteza-nezadovoljena, veci difolt kod vecih vrednosti
*   Diskriminativnost - ima na 95% znacajnosti ali je mala, uzimacemo samo preko 55%
*   autlajeri - naravno ima ih
*   normalnost - ma da...  

####Stepen_zaduzenosti  
________________
```{r,fig.width=18,fig.height=3}
#definisem funkciju za plotovanje

ploting(small.training,16,7)

```

*   Radna hipoteza-zadovoljena, veci difolt kod vecih vrednosti
*   Diskriminativnost - ima 
*   autlajeri - naravno ima ih
*   normalnost - ma da...

####Interest Coverage Ratio  
_________________
```{r,fig.width=18,fig.height=3}
#definisem funkciju za plotovanje

ploting(small.training,17,7)

```
*   Radna hipoteza-zadovoljena, veci difolt kod manjih vrednosti
*   Diskriminativnost - ima 
*   autlajeri - naravno ima ih
*   normalnost - ma da, ali bar lici na nesto normalno...

####Racio pokrica obrtne imovine  
______________
```{r,fig.width=18,fig.height=3}
#definisem funkciju za plotovanje

ploting(small.training,18,7)

```
*   Radna hipoteza-zadovoljena, veci difolt kod manjih vrednosti
*   Diskriminativnost - ima
*   autlajeri - naravno ima ih
*   normalnost - ma da 

####Racio obrta potrazivanja od kupaca  
________________
```{r,fig.width=18,fig.height=3}
#definisem funkciju za plotovanje

ploting(small.training,19,7)

```

*   Radna hipoteza-zadovoljena, veci difolt kod manjih vrednosti
*   Diskriminativnost - ima
*   autlajeri - naravno ima ih
*   normalnost - ma da, vise kao $\tilde\chi^2$nost hihihi, kapiras hi kao hi distribucija :) ... 

####Racio obrta poslovne imovine  
___________________
```{r,fig.width=18,fig.height=3}
#definisem funkciju za plotovanje

ploting(small.training,20,7)

```
*   Radna hipoteza-zadovoljena, veci difolt kod manjih vrednosti
*   Diskriminativnost - ima
*   autlajeri - naravno ima ih
*   normalnost - ma da...

####Gotovinski ciklus 1  
______________________
```{r,fig.width=18,fig.height=3}
#definisem funkciju za plotovanje

ploting(small.training,21,7)

```
*   Radna hipoteza-nezadovoljena, veci difolt kod manjih vrednosti
*   Diskriminativnost - ima 
*   autlajeri - naravno ima ih
*   normalnost - ma da...

####Vreme vezivanja zaliha  
_______________________
```{r,fig.width=18,fig.height=3}
#definisem funkciju za plotovanje

ploting(small.training,22,7)

```
*   Radna hipoteza-zadovoljena, veci difolt kod vecih vrednosti
*   Diskriminativnost - ima
*   autlajeri - naravno ima ih
*   normalnost - ma da...

####Vreme kreditiranja kupaca  
_____________________________
```{r, fig.width=18,fig.height=3}
#definisem funkciju za plotovanje

ploting(small.training,23,7)

```
*   Radna hipoteza-zadovoljena, veci difolt kod vecih vrednosti
*   Diskriminativnost - ima 
*   autlajeri - naravno ima ih
*   normalnost - ma da...

####Vreme naplate potraživanja  
__________________
```{r,fig.width=18,fig.height=3}
#definisem funkciju za plotovanje

ploting(small.training,24,7)

```
*   Radna hipoteza-zadovoljena, veca stopa difolta kod vecih vrednosti
*   Diskriminativnost - ima 
*   autlajeri - naravno ima ih
*   normalnost - ma da...

####Vreme plaćanja dobavljačima  
_______________
```{r,fig.width=18,fig.height=3}
#definisem funkciju za plotovanje

ploting(small.training,25,7)

```
*   Radna hipoteza-nezadovoljena, veci difolt kod manjih vrednosti, ipak cemo je uzeti, jer može ekonomski da se objasni rezultat
*   Diskriminativnost - ima 
*   autlajeri - naravno ima ih
*   normalnost - ma da...

####Asset turnover
______________________________________
```{r,fig.width=18,fig.height=3}
#definisem funkciju za plotovanje

ploting(small.training,26,7)

```

*   Radna hipoteza-zadovoljena, veca verovatnoca difolta kod manje medijane
*   Diskriminativnost - ima 
*   autlajeri - naravno ima ih
*   normalnost - ma da...


####Rast EBITDA
______________________________________
```{r,fig.width=18,fig.height=3}
#definisem funkciju za plotovanje

ploting(small.training,27,7)

```
*   Radna hipoteza-zadovoljena, veca verovatnoca difolta kod manje medijane
*   Diskriminativnost - ima
*   autlajeri - naravno ima ih
*   normalnost - ma da...

####Stopa prinosa na sopstveni kapital pre oporezivanja
______________________________________
```{r,fig.width=18,fig.height=3}
#definisem funkciju za plotovanje

ploting(small.training,28,7)

```

*   Radna hipoteza-ne znam koji mu je djavo ali evo ovde cemo medijana zdravog je `r median(as.matrix(small.training[default.y==0,28]),na.rm=T)` a nesolventnog je `r median(as.matrix(small.training[default.y==1,28]),na.rm=T)` sto odgovara radnoj hipotezi veci difolt kod manjih vrednosti
*   Diskriminativnost - ima
*   autlajeri - naravno ima ih
*   normalnost - ma da...

####Stopa prinosa na ukupna sredstva pre oporezivanja
______________________________________
```{r,fig.width=18,fig.height=3}
#definisem funkciju za plotovanje

ploting(small.training,29,7)

```

*   Radna hipoteza-ne znam koji mu je djavo ali evo ovde cemo medijana zdravog je `r median(as.matrix(lrge.training[default.y==0,29]),na.rm=T)` a nesolventnog je `r median(as.matrix(lrge.training[default.y==1,29]),na.rm=T)` sto odgovara radnoj hipotezi
*   Diskriminativnost -ima
*   autlajeri - naravno ima ih
*   normalnost - jedan od blizih...

####Basic Earnings Power Ratio
______________________________________
```{r,fig.width=18,fig.height=3}
#definisem funkciju za plotovanje

ploting(small.training,30,7)

```

*   Radna hipoteza-zadovoljena je, veci difolt sa manjom vrednoscu
*   Diskriminativnost - ima 
*   autlajeri - naravno ima ih
*   normalnost - jook...

####Rast prihoda od prodaje
______________________________________
```{r,fig.width=18,fig.height=3}
#definisem funkciju za plotovanje

ploting(small.training,31,7)

```

*   Radna hipoteza-zadovoljena je veci difolt kod manjih vrednosti
*   Diskriminativnost - ima
*   autlajeri - naravno ima ih
*   normalnost - jook...

####Pokriće neto kamata
______________________________________
```{r,fig.width=18,fig.height=3}
#definisem funkciju za plotovanje

ploting(small.training,32,7)

```
*   Radna hipoteza-zadovoljena je manja vrednost veca verovatnoca difolta
*   Diskriminativnost - ima
*   autlajeri - naravno ima ih
*   normalnost - jook...

####Cena tuđih izvora sredstava
______________________________________
```{r,fig.width=18,fig.height=3}
#definisem funkciju za plotovanje

ploting(small.training,33,7,n=1)

```
*   Radna hipoteza-zadovoljena je veci difolt kod vecih vrednosti
*   Diskriminativnost - ima
*   autlajeri - naravno ima ih
*   normalnost - jook...


####T1
______________________________________
```{r,fig.width=18,fig.height=3}
#definisem funkciju za plotovanje

ploting(small.training,34,7)

```
*   Radna hipoteza-zadovoljena je
*   Diskriminativnost - ima
*   autlajeri - naravno ima ih
*   normalnost - jook...

####T2
______________________________________
```{r,fig.width=18,fig.height=3}
#definisem funkciju za plotovanje

ploting(small.training,35,7)

```

*   Radna hipoteza-zadovoljena je
*   Diskriminativnost - ima
*   autlajeri - naravno ima ih
*   normalnost - jook...

####T3
______________________________________
```{r,fig.width=18,fig.height=3}
#definisem funkciju za plotovanje

ploting(small.training,36,7)

```

*   Radna hipoteza-zadovoljena je
*   Diskriminativnost - ima
*   autlajeri - naravno ima ih
*   normalnost - jook...


####T4
______________________________________
```{r,fig.width=18,fig.height=3}
#definisem funkciju za plotovanje

ploting(small.training,37,7)

```


*   Radna hipoteza-zadovoljena je
*   Diskriminativnost - masterpiece
*   autlajeri - naravno ima ih
*   normalnost - jook...

####T5
______________________________________
```{r,fig.width=18,fig.height=3}
#definisem funkciju za plotovanje

ploting(small.training,38,7)

```

*   Radna hipoteza-zadovoljena je
*   Diskriminativnost - ima
*   autlajeri - naravno ima ih
*   normalnost - jook...

####T21
______________________________________
```{r,fig.width=18,fig.height=3}
#definisem funkciju za plotovanje

ploting(small.training,39,7)

```


*   Radna hipoteza-nezadovoljena
*   Diskriminativnost - nema, za malo
*   autlajeri - naravno ima ih
*   normalnost - jook...

####Altman Z-score 1
______________________________________
```{r,fig.width=18,fig.height=3}
#definisem funkciju za plotovanje

ploting(small.training,40,7)

```

*   Radna hipoteza-zadovoljena je
*   Diskriminativnost - masterpiece
*   autlajeri - naravno ima ih
*   normalnost - jook...  

####Altman Z-score 2
______________________________________
```{r,fig.width=18,fig.height=3}
#definisem funkciju za plotovanje

ploting(small.training,41,7)

```
*   Radna hipoteza-zadovoljena je
*   Diskriminativnost - ima
*   autlajeri - naravno ima ih
*   normalnost - jook...  

####Altman Z-score 3
______________________________________
```{r,fig.width=18,fig.height=3}
#definisem funkciju za plotovanje

ploting(small.training,42,7)

```
*   Radna hipoteza-zadovoljena je
*   Diskriminativnost - masterpiece
*   autlajeri - naravno ima ih
*   normalnost - jook...  


####Udeo u kapitalu banke
______________________________________
```{r,fig.width=18,fig.height=3}
#definisem funkciju za plotovanje

ploting(small.training,43,7)

```

*   Radna hipoteza-zadovoljena je, veci udeo losiji su u proseku
*   Diskriminativnost - za vece vrednosti da
*   autlajeri - naravno ima ih
*   normalnost - jook...  

___________________________________________


###Korelaciona matrica  

  
U tabeli 5. ispod vidimo da najvecu diskriminacionu moc poseduje varijabla T14 odmah iza koje je ALtman 1. 
```{r, message=F, warning=F}
#proracun
cor=cor(small.training.continualne[,c(-1,-31,-32,-33)], use = "complete.obs")

#dodajemo AUROC kao dodatnu kolonu pored varijable

corr_summary.small <- function (predictor) {
  response = factor(small.training.continualne[[1]])
  suppressMessages(auc(response, as.numeric(predictor)))
}

auc_sumarno.small<-sapply(small.training.continualne[,c(-1,-31,-32,-33)], corr_summary.small)
kor_diskr.small<-(cbind(auc_sumarno.small,cor)) 

formatRound(
            datatable(
                      kor_diskr.small,caption = "Tabela 5.:Sumarni prikaz",
                      filter = 'none'
                      ),
            columns = colnames(kor_diskr.small)
           )
as.data.frame(kor_diskr.small)
```

Ovde kreiram funkciju koja ce da filtrira varijable po kriterijumu korelacije. Naime, po ugledu na [^4] kao kriterijum granice koeficijenta korelacije preko koje ne bismo smeli prelaziti uzecemo vrednost od 0.5 koji ce u sprezi sa AUROC vrednosti selektirati jednu od dve varijable. Konacan izbor varijabli se vidi u korelacionoj tabeli ispod.  

```{r}
#assuming that table is n x (n+1) matrix where first column is AUROC value and the rest n x n is correlation matrix 

source("corr_elimination.R")
clean_cor.small<-corr_ellimination(kor_diskr.small,ro = )
knitr::kable(clean_cor.small, caption = "Tabela 6. skracena korelaciona tabela koja sadrzi varijable nad kojima ce se vrsiti dalja analiza")

```

###Tretman problematicnih varijabli  

Ovako, generalno, ono sto nismo (nismo hteli komentarisati) komentarisali su simetricnosti varijabli. Pozitivno asimetricno je bar pola posmatranih varijabli tako da bi valjala neka vrsta logaritmovane transformacije uz vodjenje racuna o negativnim vrednostima (na primer transformacija tipa:
$\log(var + \min(var) + 1))$ bi se pobrinula za negativne vrednosti. Box
Za negativnu asimetricnost bi koristili eventualno eksponencijalnu transformaciju. Videcemo posle prvog stepwisea i AUROC-a.  

Ipak, ovde cemo se koncentrisati na par prethodno napomenutih varijabli.  

####Pokriće neto kamata  
Prvo cemo podeliti varijablu na n intervala. Za optimalan broj intervala mozemo iskoristiti drugu funkciju koja ima algoritam koji bira broj intervala od 10 do 20 na osnovu odredjenih kriterijuma, vidi help funkcije dole.

```{r}
#kreiram tabelu od pokrica neto kamata i indikatora default-a
data<-small.training[,c("default.y","Pokrice_neto_kamata")]

IV <- create_infotables(data=data,
                        y="default.y", 
                        parallel=FALSE)
IV_Value = data.frame(IV$Summary)
IV_Value
IV$Tables
plot_infotables(IV,"Pokrice_neto_kamata")
```
Dakle optimum je 10, imajuci u obzir nedostajuce vrednosti kao 11 kategoriju. Sada racunamo fiting funkciju transformacije. Generalno, mogli bismo podeliti varijablu u 8 kategorickih, ali ja bih izbegao to. Hajde prvo da vidimo empirijsku distribuciju, pa da fitujemo.



##Kategoricke promenljive:  

Postoje tri kategoricke varijable koje je potrebno analizirati:  

*   Sifra opstine-generalno veliki broj opstina ce praviti problem, preporuka je da se potencijalno izvrsi podela na Beograd i ostatak Srbije, ili, na velike gradove i male opstine, gde bi u velike gradove usli Beograd, Nis, Novi Sad, i na kraju cemo pokusati da upotrebimo ekonomsku razvijenost opstina kao pokazatelj. Ona se menja svake godine, ali kostur ostaje slican, pa bismo u ovom delu razvijanja modela uzeli vrednost iz 2014. godine, a ukoliko se ispostavi kao bitan faktor mozemo zatraziti seriju, koja, medjutim ne ide pre 2010. godine.
*   Sifra sektora-generalno, ne postoji opste misljenje o ovoj varijabli, niti opravdanost zasto bi ona usla u obracun, stoji da je broj difolta po sektorima razlicit, ali neki sektori imaju vrlo mali broj observacija, tako da cemo morati pregrupisati varijable na najvece sektore i ostale, zavisno od vec navedenih kriterijuma u pocetku ovog poglavlja.  
*   Strani investitor-situacija je jasna  

```{r}
rpivotTable(small.training.kategoricke,
            rows = "default.y", 
            cols = "Strani_investitor",
            aggregatorName = "Count as Fraction of Columns")
```



####Sifra sektora:  


```{r}
source("freq_table.R")

freq_table(small.training.kategoricke,"Sifra_sektor","default.y")
```

 
```{r}
small.training.kategoricke$Sifra_sektor1<-small.training.kategoricke$Sifra_sektor

small.training.kategoricke$Sifra_sektor1[small.training.kategoricke$Sifra_sektor=="P"]<-"PQ"
small.training.kategoricke$Sifra_sektor1[small.training.kategoricke$Sifra_sektor=="Q"]<-"PQ"

small.test.kategoricke$Sifra_sektor1<-small.test.kategoricke$Sifra_sektor
small.test.kategoricke$Sifra_sektor1[small.test.kategoricke$Sifra_sektor=="P"]<-"PQ"
small.test.kategoricke$Sifra_sektor1[small.test.kategoricke$Sifra_sektor=="Q"]<-"PQ"

freq_table(small.training.kategoricke,"Sifra_sektor1","default.y")
```

```{r}

data_sifra_sektor.small<-small.training.kategoricke[,c("default.y","Sifra_sektor1")]

IV_sifra_sektor.small<-create_infotables(data=data_sifra_sektor.small,
                        y="default.y", 
                        parallel=FALSE)

IV_sifra_sektor.small$Tables



```
*Information value* je bzveze, probajmo sada jos da pregrupišemo:
preskočio sam ovo
```{r}

small.training.kategoricke$Sifra_sektor2[small.training.kategoricke$Sifra_sektor1=="10%"]<-"10%"
small.training.kategoricke$Sifra_sektor2[small.training.kategoricke$Sifra_sektor1=="14%"]<-"14%"
small.training.kategoricke$Sifra_sektor2[small.training.kategoricke$Sifra_sektor1=="9%"]<-"6-9%"
small.training.kategoricke$Sifra_sektor2[small.training.kategoricke$Sifra_sektor1=="6%"]<-"6-9%"
small.test.kategoricke$Sifra_sektor2[small.test.kategoricke$Sifra_sektor1=="10%"]<-"10%"
small.test.kategoricke$Sifra_sektor2[small.test.kategoricke$Sifra_sektor1=="14%"]<-"14%"
small.test.kategoricke$Sifra_sektor2[small.test.kategoricke$Sifra_sektor1=="9%"]<-"6-9%"
small.test.kategoricke$Sifra_sektor2[small.test.kategoricke$Sifra_sektor1=="6%"]<-"6-9%"

small.training.kategoricke$Sifra_sektor2[small.training.kategoricke$Sifra_sektor1=="5%"]<-"5%"
small.training.kategoricke$Sifra_sektor2[small.training.kategoricke$Sifra_sektor1=="4%"]<-"5%"
small.training.kategoricke$Sifra_sektor2[small.training.kategoricke$Sifra_sektor1=="3%"]<-"3%"
small.test.kategoricke$Sifra_sektor2[small.test.kategoricke$Sifra_sektor1=="5%"]<-"5%"
small.test.kategoricke$Sifra_sektor2[small.test.kategoricke$Sifra_sektor1=="4%"]<-"5%"
small.test.kategoricke$Sifra_sektor2[small.test.kategoricke$Sifra_sektor1=="3%"]<-"3%"

data_sifra_sektor.small<-small.training.kategoricke[,c("default.y","Sifra_sektor2")]

IV_sifra_sektor.small<-create_infotables(data=data_sifra_sektor.small,
                        y="default.y", 
                        parallel=FALSE)

IV_sifra_sektor.small$Tables


```

Zakljucujemo da, sektor kod malih i mikro preduzeca ne igra bas bitnu ulogu ali cemo uzeti ovu varijablu.
####Sifra opstine:  


```{r}
freq_table(small.training.kategoricke,"Sifra_opstine","default.y")
```
Za pocetak cemo smestiti sve opstine koje imaju manje od 100 duznika i manje od 5 difoltera u jednu klasu.
```{r}

temp.table<-freq_table(small.training.kategoricke,"Sifra_opstine","default.y")
ostalo.small.names<-temp.table[temp.table$ukupno<100,1]

small.training.kategoricke$Sifra_opstine1<-small.training.kategoricke$Sifra_opstine
small.training.kategoricke$Sifra_opstine1[small.training.kategoricke$Sifra_opstine%in%ostalo.small.names]<-"ostalo"
small.test.kategoricke$Sifra_opstine1<-small.test.kategoricke$Sifra_opstine
small.test.kategoricke$Sifra_opstine1[small.test.kategoricke$Sifra_opstine%in%ostalo.small.names]<-"ostalo"



ostalo.small.names<-temp.table[temp.table$`1`<5,1]

small.training.kategoricke$Sifra_opstine1[small.training.kategoricke$Sifra_opstine%in%ostalo.small.names]<-"ostalo"
small.training.kategoricke$Sifra_opstine1[small.training.kategoricke$Sifra_opstine%in%ostalo.small.names]<-"ostalo"
small.test.kategoricke$Sifra_opstine1[small.test.kategoricke$Sifra_opstine%in%ostalo.small.names]<-"ostalo"
small.test.kategoricke$Sifra_opstine1[small.test.kategoricke$Sifra_opstine%in%ostalo.small.names]<-"ostalo"


temp.table<-freq_table(small.training.kategoricke,"Sifra_opstine1","default.y")
temp.table
```
Svrstavamo ih po stopi difolta da vidimo da li se sta moze promeniti

```{r}

small.training.kategoricke$Sifra_opstine2[small.training.kategoricke$Sifra_opstine1 %in%
                                            c(70041, 70955, 80403)] <- "2%"
small.test.kategoricke$Sifra_opstine2[small.test.kategoricke$Sifra_opstine1 %in%
                                            c(70041, 70955, 80403)] <- "2%"

small.training.kategoricke$Sifra_opstine2[small.training.kategoricke$Sifra_opstine1 %in%
                                            c(70653,71099,71242,79065,80128,70939)] <- "3%"
small.test.kategoricke$Sifra_opstine2[small.test.kategoricke$Sifra_opstine1 %in%
                                            c(70653,71099,71242,79065,80128,70939)] <- "3%"

small.training.kategoricke$Sifra_opstine2[small.training.kategoricke$Sifra_opstine1 %in% c(70033,70483,70904,71048,71269,79022,79057,80110,80438,80462,"ostalo")] <- "4%"
small.test.kategoricke$Sifra_opstine2[small.test.kategoricke$Sifra_opstine1 %in% c(70033,70483,70904,71048,71269,79022,79057,80110,80438,80462,"ostalo")] <- "4%"


small.test.kategoricke$Sifra_opstine2[small.test.kategoricke$Sifra_opstine1 %in%
c(89010,80466,80420,80357,80314,80195,80179,80152,80071,70670,70459,70360,70645)] <- "5%"
small.training.kategoricke$Sifra_opstine2[small.training.kategoricke$Sifra_opstine1 %in%
c(89010,80466,80420,80357,80314,80195,80179,80152,80071,70670,70459,70360,70645)] <- "5%"


small.training.kategoricke$Sifra_opstine2[small.training.kategoricke$Sifra_opstine1 %in%
c(70726,70734,71102,71200,79014,79049,80063,80446,80497)] <- "6%"
small.test.kategoricke$Sifra_opstine2[small.test.kategoricke$Sifra_opstine1 %in%
c(70726,70734,71102,71200,79014,79049,80063,80446,80497)] <- "6%"


small.training.kategoricke$Sifra_opstine2[small.training.kategoricke$Sifra_opstine1 %in%
c(70874,70564,70386,80381,70629)] <- "7%"
small.test.kategoricke$Sifra_opstine2[small.test.kategoricke$Sifra_opstine1 %in%
c(70874,70564,70386,80381,70629)] <- "7%"


small.test.kategoricke$Sifra_opstine2[small.test.kategoricke$Sifra_opstine1 %in%
c(80209,80233,80136)] <- "8>%"
small.training.kategoricke$Sifra_opstine2[small.training.kategoricke$Sifra_opstine1 %in%
c(80209,80233,80136)] <- "8>%"



data_sifra_ostine.small<-small.training.kategoricke[,c("default.y","Sifra_opstine2")]

IV_sifra_sektor<-create_infotables(data=data_sifra_ostine.small,
                        y="default.y", 
                        parallel=FALSE)
IV_sifra_sektor$Tables


```

probajmo da pregrupisemo

```{r}

small.training.kategoricke$Sifra_opstine3<-small.training.kategoricke$Sifra_opstine2 
small.training.kategoricke$Sifra_opstine3[small.training.kategoricke$Sifra_opstine2 %in%
                                            c("4%","5%")] <- "4-5%"
small.test.kategoricke$Sifra_opstine3<-small.test.kategoricke$Sifra_opstine2 
small.test.kategoricke$Sifra_opstine3[small.test.kategoricke$Sifra_opstine2 %in%
                                            c("4%","5%")] <- "4-5%"
#small.training.kategoricke$Sifra_opstine3[(small.training.kategoricke$Sifra_opstine2 %in%
                                            #c("5%","6%","7%","8>%"))] <- "high%"

data_sifra_ostine.small2<-small.training.kategoricke[,c("default.y","Sifra_opstine3")]

IV_sifra_sektor2<-create_infotables(data=data_sifra_ostine.small2,
                        y="default.y", 
                        parallel=FALSE)
IV_sifra_sektor2$Tables        
freq_table(small.training.kategoricke,"Sifra_opstine3","default.y")        

```
cak i ovako rasporedjene imaju slabu prediktivnu moc. pokusavamo sada po razvijenosti opstina, ovo necemo uzimati jer nema nekog logicnog objasnjenja a diskriminativnost i nije velika


```{r}
#ucitavam pripremljenu tabelu sa kategorijama razvijenosti
opstine_razvijenost <- read_delim("C:/Users/milos.cipovic/Desktop/Projekti/Early warning/Razvojni folder/Bottom Up/Korak 5/opstine_razvijenost.csv", 
";", escape_double = FALSE, trim_ws = TRUE)

#jbg moramo voditi racuna o redosledu ovde!!!!!!
small.training.kategoricke$id  <- 1:nrow(small.training.kategoricke)
small.test.kategoricke$id  <- 1:nrow(small.test.kategoricke)

small.training.kategoricke<-merge(small.training.kategoricke,opstine_razvijenost,all.x = T)
small.test.kategoricke<-merge(small.test.kategoricke,opstine_razvijenost,all.x = T)

small.training.kategoricke<-small.training.kategoricke[order(small.training.kategoricke$id), ][,id:=NULL]
small.test.kategoricke<-small.test.kategoricke[order(small.test.kategoricke$id), ][,id:=NULL]



data_razvijenost_ostine.small2<-small.training.kategoricke[,c("default.y","Razvijenost")]
data_razvijenost_ostine.small2$Razvijenost<-as.character(data_razvijenost_ostine.small2$Razvijenost)

IV_razvijenost2<-create_infotables(data=data_razvijenost_ostine.small2,
                        y="default.y", 
                        parallel=FALSE)

IV_razvijenost2$Tables   
freq_table(small.training.kategoricke,"Razvijenost","default.y")
```
beznacajno, konacan zakljucak je da idemo sa varijablom Sifra_opstine3
####Strani investitor  

Pogledajmo prvo frekvencionu tabelu

```{r}
freq_table(small.training.kategoricke,"Strani_investitor","default.y")
```
Postoji  razlika, imajuci u vidu da ovde imamo samo dve varijable, to je i ocekivano, hajde da vidimo IV:
```{r}
WOETable(X=as.factor(small.training.kategoricke$Strani_investitor),Y=(small.training.kategoricke$default.y-1)*(-1))
```
nema uticaja

####Velicina


```{r}
WOETable(X=as.factor(small.training.kategoricke$Velicina),Y=(small.training.kategoricke$default.y-1)*(-1))
```
marginalno




###Evaluacija regresije

Dosadasnji rezultati:

Otpadanje usled `NA` vrednosti, prezivele su sledece varijable:
```{r}
summary_table.small<-as.data.frame(summary_table.small)
preziveli.NA.small<-rownames(summary_table.small[summary_table.small$NAspercent<10,])
```

Ciscenje usled korelacija i AUROC-a manjeg od 0.55
```{r}

preziveli.corr.AUC.small<-row.names(clean_cor.small)

```

Presek ova dva nastavlja u multivariate.

```{r}
odabrani.small<-unique(c("Racio_novcane_likvidnosti_(Cash_ratio)", c(intersect(preziveli.NA.small,preziveli.corr.AUC.small))))
```



###Kreiramo zavrsni uzorak:  
______________________  

Tretman nedostajucih i tretman autlajera, potom dodajemo kategoricke

```{r}
finalni_small<-small.training[,c(odabrani.small),with=F]
finalni_small.test<-small.test[,c(odabrani.small),with=F]
#finalni_lrge<-cbind.data.frame(finalni_lrge,Asset_turnover$Asset_turnover.tr,Pokrice_neto_kamata$Pokrice_neto_kamata.tr)
source("outlier_missing_functions.R")
finalni_small<-as.data.table(sapply(finalni_small,replace_outlier_with_quantile))
finalni_small.test<-as.data.table(sapply(finalni_small.test,replace_outlier_with_quantile))

finalni_small$default.y<-small.training$default.y
finalni_small<-replace_missing_with_knn(finalni_small)
finalni_small$default.y<-NULL

finalni_small.test$default.y<-small.test$default.y
finalni_small.test<-replace_missing_with_knn(finalni_small.test,training = F)
finalni_small.test$default.y<-NULL
```


opciono, transformacija
```{r}
AA<-data.frame(1:nrow(finalni_small));n=1

for(i in names(finalni_small)["default.y" != names(finalni_small)]) {

  n = n + 1
  tmp <- calibrate_parameters(finalni_small, i, "default.y")
  AA <- cbind.data.frame(AA, tmp[[7]])
  names(AA)[n] <- names(finalni_small)[n]
}


finalni_small <- AA
remove(AA)
finalni_small[, 1] <- NULL
finalni_small$default.y <- default.y
finalni_small <- as.data.table(finalni_small)
```


Dodajemo dve kategoricke:
```{r}
#spajamo sa kategorickim i skidamo par viskova kategorickih, velicina, total

finalni_small <-
  cbind.data.frame(finalni_small, small.training.kategoricke[, c("Velicina","Sifra_sektor1","Sifra_opstine3")])
finalni_small.test <-
  cbind.data.frame(finalni_small.test, small.test.kategoricke[, c("Velicina","Sifra_sektor1","Sifra_opstine3")])


#pretvaram kategoricke u faktor da bi ih glm posmatrao kao kategoricke
finalni_small$Sifra_sektor1 <- as.factor(finalni_small$Sifra_sektor1)
finalni_small$Velicina <-as.factor(finalni_small$Velicina)
finalni_small$Sifra_opstine3 <-as.factor(finalni_small$Sifra_opstine3)

finalni_small.test$Sifra_sektor1 <- as.factor(finalni_small.test$Sifra_sektor1)
finalni_small.test$Velicina <-as.factor(finalni_small.test$Velicina)
finalni_small.test$Sifra_opstine3 <-as.factor(finalni_small.test$Sifra_opstine3)


```





Dugo ocekivani trenutak:

```{r}

model.null.small = glm(default.y ~ 1,
                 data=finalni_small,
                 family = binomial(link="logit")
                 )

model.full.small = glm(default.y ~ .,
                 data=finalni_small,
                 family = binomial(link="logit")
                 )
    
step(model.null.small,
     scope = list(upper=model.full.small,lower=model.null.small),
             direction="forward",
             
             data=finalni_small,trace=0)
```

```{r}
model1.small <-glm(formula = default.y ~ T12 + Stopa_prinosa_na_ukupna_sredstva_pre_oporezivanja + 
    Asset_turnover + `Racio_novcane_likvidnosti_(Cash_ratio)` + 
    Sifra_opstine3 + udeo_u_kapitalu + Stepen_zaduzenosti + Vreme_kreditiranja_kupaca + 
    Sifra_sektor2 + `Racio_pokrica_kamata_zaradom_pre_kamata_i_poreza_(Interest_Coverage_Ratio)` + 
    Broj_zaposlenih + Racio_pokrica_obrtne_imovine + Velicina + 
    T14 + Stopa_prinosa_na_sopstveni_kapital_pre_oporezivanja, 
    family = binomial(link = "logit"), data = finalni_small)
  
model1.small.data.frame<-data.frame(fit1=model1.small$fitted.values, dif1=model1.small$model$default.y)

```




```{r}
step(model.full.small,
     scope = list(lower=model.full.small,upper=model.null.small),
             direction="backward",
             data=finalni_small, trace=0)
```
```{r}
 model2.small=  glm(formula = default.y ~ `Racio_novcane_likvidnosti_(Cash_ratio)` + 
    Broj_zaposlenih + Stepen_zaduzenosti + `Racio_pokrica_kamata_zaradom_pre_kamata_i_poreza_(Interest_Coverage_Ratio)` + 
    Racio_pokrica_obrtne_imovine + Gotovinski_ciklus_1 + Vreme_kreditiranja_kupaca + 
    Vreme_naplate_potrazivanja + Vreme_placanja_dobavljacima + 
    Asset_turnover + Stopa_prinosa_na_sopstveni_kapital_pre_oporezivanja + 
    Stopa_prinosa_na_ukupna_sredstva_pre_oporezivanja + T12 + 
    T14 + udeo_u_kapitalu + Velicina + Sifra_sektor2 + Sifra_opstine3, 
    family = binomial(link = "logit"), data = finalni_small)

model2.small.data.frame=data.frame(fit2=model2.small$fitted.values, dif2=model2.small$model$default.y)

```

Wald statistik:

```{r}
library(car)

Anova(model1.small, type="II", test="Wald")
```
Langrange multiplier test:

```{r}
anova(model1.small,
      model.null.small,
      test="Chisq")
```



Drugi nacin

```{r}
 auroc.1<-auc(
      as.numeric(model1.small.data.frame$dif1),
      as.numeric(model1.small.data.frame$fit1))

 auroc.2<-auc(as.numeric(model2.small.data.frame$dif2),
      as.numeric(model2.small.data.frame$fit2))

       c(auroc.1,auroc.2)
```

###validacioni uzorak  

```{r}

model1.small.pred<-as.numeric(predict(model1.small, newdata = finalni_small.test, type = "response"))
dif.small.valid<-small.test$default.y

model2.small.pred<-as.numeric(predict(model2.small, newdata = finalni_small.test, type = "response"))



auroc.1.pred<-auc(dif.small.valid, model1.small.pred)
auroc.2.pred<-auc(dif.small.valid, model2.small.pred)
c(auroc.1.pred,auroc.2.pred)
```






[^3]: Vidi Rating Models and Validation -  Oesterreichische Nationalbank (OeNB).  
[^4]: Hayden, E., & Porath, D. (2011). Statistical Methods to Develop Rating Models. In B. Engelmann, and R. Rauhmeier (Eds.), The Basel II Risk Parameters: Estimation, Validation, Stress Testing – with Applications to Loan Risk Management (pp. 1–12). New York: Springer.  
[^5]: Developing, Validating and Using Internal Ratings - De Laurentis
[^6]: Credit Risk Modeling using Excel and VBA, 2nd Edition - Gunter Löeffler, Peter N. Posch.
[^7]: The Basel II Risk Parameters: Estimation, Validation, Stress Testing – with Applications to Loan Risk Management, Chapter 3. New York: Springer.
[^8]: Credit Risk Scorecards: Developing and Implementing Intelligent Credit Scoring, by Naeem Siddiqi 


```{r}
my.vars.small <-finalni_small# a matrix with your 14 different environmental variables
names(my.vars.small)[c(1, 4)] <-
  c("Racio_novcane_likvidnosti",
  "Racio_pokrica_kamata_zaradom_pre_kamata_i_poreza")

my.vars.small.valid <- finalni_small.test#
names(my.vars.small.valid)[c(1, 4)] <-
  c("Racio_novcane_likvidnosti",
  "Racio_pokrica_kamata_zaradom_pre_kamata_i_poreza")

my.vars.small$default.y=NULL

library(speedglm)

nvar.small<-ncol(my.vars.small)

#colnames(my.vars) <- paste("var", 1:nvar, sep="") # add row names "var1" - "var14"
my.grad.data.small <- 1:nvar.small
sum.vars.small <- vector()
auc.p.small <- vector()
auc.pred.smal<-vector()
HL.p.small <- vector()
HL.v.small<-vector()

comb.mat.small <- matrix(numeric(0), nrow=nvar.small, ncol=0) # initialise the matrix containing all combinations
dif.small.valid<-small.test$default.y


for ( i in 1:nvar.small ) { # generate and store all possible combination of sums of the 14 variables
  
t.mat.small <- combn(my.grad.data.small, m=i)
  
comb.mat.small <- cbind(comb.mat.small, rbind(t.mat.small, matrix(NA, ncol=dim(t.mat.small)[2] , nrow=nvar.small-i)))
}

colnms.small<-colnames(my.vars.small)
my.vars.small$default.y=small.training$default.y

num.of.vars.small <- apply(as.data.frame(comb.mat.small),c(2)
                      , function(x) {
                      sum(as.numeric(!is.na(x)))
                      })

for ( j in 1:dim(comb.mat.small)[2] ) { # calculate and store the R2 for all combinations
  
  #sum.vec <- rowSums(my.vars[, comb.mat[, j]], na.rm=TRUE)

  sum.vars.small[j] <- paste( colnms.small[c(na.omit(comb.mat.small[, j]))], 
    collapse="+")
  relacija.small=as.formula(paste("default.y ~ ",sum.vars.small[j],sep = ""))
  model.small = speedglm(relacija.small,
                   data = my.vars.small,
                   y=TRUE,
                   fitted = TRUE,
                   family = binomial(link = "logit"))
#if(j==18)browser()
  model.small.data.frame=data.frame(fit=fitted.values(model.small), dif=model.small$y)
  #browser()
  auc.p.small[j] <- auc_roc(as.numeric(model.small.data.frame$fit),
                            as.numeric(model.small.data.frame$dif))
  HL.p.small[j] <-hoslem.test(as.numeric(model.small.data.frame$dif),
                        as.numeric(model.small.data.frame$fit))$p.value
  #auc.p.small[j] <-fastAUC(as.numeric(model.small.data.frame$fit),as.numeric(model.small.data.frame$dif))
  
  
  model.small.pred<-as.numeric(predict(model.small, newdata = my.vars.small.valid, type = "response"))
  HL.v.small[j] <- hoslem.test(dif.small.valid, model.small.pred)$p.value
  auc.pred.smal[j]<-auc_roc( model.small.pred,dif.small.valid)
  #auc.pred.smal[j]<-fastAUC( model.small.pred,dif.small.valid)
  
  if(j %in% round(seq(from=1, to=dim(comb.mat.small)[2],length.out = 100))) print(j/dim(comb.mat.small)[2])
  #print(j)
  #if(j==8) browser()
  #print(j)
}



result.frame.small <- data.frame(combination=sum.vars.small, auc.p.small=auc.p.small, auc.valid.small=auc.pred.smal,num_of_vars=num.of.vars.small,HL.p.small=HL.p.small,HL.v.small=HL.v.small)

result.frame.small.sorted <- result.frame.small[order(auc.pred.smal, decreasing=TRUE), ]

head(result.frame.small.sorted, n=100) # the 10 "best" combinations
```


































